【裁判字號】    98,交易,151
【裁判日期】    980923
【裁判案由】    過失致死
【裁判全文】
臺灣彰化地方法院刑事判決             98年度交易字第151號
公  訴  人  臺灣彰化地方法院檢察署檢察官
被      告  甲○○
上列被告因過失致死案件，經檢察官提起公訴（98年度偵字第
5300號），本院判決如下：
    主      文
甲○○犯過失致人於死罪，處有期徒刑伍月，如易科罰金，以新
臺幣壹仟元折算壹日。
    事      實
一甲○○於民國97年12月5日凌晨0時2分許，駕駛車牌號碼1757-
  SK號小客車，沿彰化縣埔心鄉○○村○○路○段由西往東方向
  直行，其本應注意車輛行駛時，行車速度，依速限標誌或標線
  之規定，於行經行人穿越道，遇有行人穿越時，無論有無號誌
  指示，均應暫停讓行人先行通過，並應注意車前狀況，隨時採
  取必要之安全措施，而當時雖係夜間，但天氣晴朗，肇事路段
  為平坦、乾燥、無缺陷之柏油路面，時速限制60公里，又無障
  礙物，且視距良好，並無不能注意之情形，竟疏於注意，以約
  60至70公里之時速，超速前行。嗣於途經該路與西安北路、西
  安南路交岔路口時，適許紅棗徒步由員鹿路1段268號其經營之
  「三美暢飲200」店前即該路段北側往南穿越行人穿越道（該
  行人穿越道聯繫西安北路與西安南路），亦疏未注意行人穿越
  道路，有燈光號誌指示者，應依號誌之指示前進，乃遭甲○○
  所駕小客車撞擊，因力道猛烈，被往前彈拋約9.1公尺以上始
  倒地，受有顏面骨折、顱內出血、胸部挫傷併右側肋骨多處骨
  折併氣血胸等傷害，旋因車禍造成顱腦損傷導致顱內出血，經
  送醫急救後，仍於同日凌晨死亡。甲○○於肇事後犯罪未被發
  覺前，主動向到場處理車禍有輔助偵查權之彰化縣警察局交通
  警察隊溪湖分隊警員丁○○陳明係肇事者，自首並接受裁判。
二案經彰化縣警察局溪湖分局報告臺灣彰化地方法院檢察署檢察
  官偵查起訴。
    理      由
一本案當事人所提出之後述證據，且屬被告甲○○以外之人於審
  判外之陳述者，因雙方均同意採為證據（本院卷第12、27至28
  頁），又無不適當情形，符合刑事訴訟法第159條之5第1項規
  定，應得為證據。
二訊據被告固坦認於上揭時地駕車發生車禍，被害人許紅棗因而
  死亡，然矢口否認有何過失致死犯行，辯稱：當時車速約時速
  60至70公里，並未超速，發生車禍前，視距不良，因而未發現
  被害人，且被害人未沿行人穿越道穿越道路云云。
三惟查：
  (一)上揭犯罪事實，業據證人丙○○於警詢、檢察官偵查中及本
    院審理中證述目擊被害人沿行人穿越道穿越道路經過在卷（
    相驗卷第48、60至61頁，本院卷第29至30頁），且經證人丁
    ○○於本院審理中證述到場處理車禍過程在卷（本院卷第28
    至29頁），並有道路交通事故現場圖、道路交通事故調查報
    告表、事故現場與車輛照片可稽（相驗卷第14至20、49至50
    頁）。被害人受有顏面骨折、顱內出血、胸部挫傷併右側肋
    骨多處骨折併氣血胸等傷害，旋因車禍造成顱腦損傷導致顱
    內出血死亡，並經檢察官督同檢驗員相驗，有勘驗筆錄、相
    驗屍體證明書、檢驗報告書、屍體照片可憑（相驗卷第30至
    42頁）。
  (二)行車速度，依速限標誌或標線之規定；汽車行駛時，駕駛人
    應注意車前狀況及兩車併行之間隔，並隨時採取必要之安全
    措施；汽車行經行人穿越道，遇有行人穿越時，無論有無交
    通指揮人員指揮或號誌指示，均應暫停讓行人先行通過，道
    路交通安全規則第93條第1項前段、第94條第3項、第103條
    第2項分別定有明文，被告駕車，自應注意及此。又汽車駕
    駛人對於防止危險發生之相關交通法令之規定，業已遵守，
    並盡相當之注意義務，以防止危險發生，始可信賴他人亦能
    遵守交通規則並盡同等注意義務，若因此而發生交通事故，
    方得以信賴原則為由免除過失責任，亦有最高法院84年台上
    字第5360號判例可參。依前揭證人丙○○所述及道路交通事
    故現場圖所示，被害人係緊鄰行人穿越道旁之「三美暢飲
    200」店業者，依常情判斷，如外出要通過員鹿路1段，自以
    沿著行人穿越道穿越，最為便捷、安全，且證人丙○○既明
    確證稱被害人係在行人穿越道中段遭車輛撞擊，前後所述復
    無游移、矛盾，被告又未能指出其證述有何虛偽，自係可信
    ，況車輛高速撞擊行人時，行人往往因此往前彈拋，自不能
    因被害人倒臥位置距離行人穿越道已有9.1公尺以上之遙，
    遂謂被害人未沿行人穿越道穿越道路。其次，依前揭道路交
    通事故調查報告表及證人丁○○拍攝之速限標誌照片所示（
    本院卷第25頁），在員鹿路1段與柳橋東路口，設有時速60
    公里之速限標誌，被告既自承當時車速約時速60至70公里，
    顯已超速。再者，依前開道路交通事故現場圖、調查報告表
    所載，肇事當時雖係夜間，但天氣晴朗，肇事路段為平坦、
    乾燥、無缺陷之柏油路面，又無障礙物，顯見當時並無雨霧
    致視線不清之情形，縱無路燈，仍可依汽車之大燈所照射之
    範圍駕駛，其視距仍屬良好，如行人未遵守燈光號誌指示而
    穿越行人穿越道，於無驟然闖入致不能迴避之情形，仍應禮
    讓行人，被告並無不能注意之情形，竟疏於注意遵守速限，
    禮讓行人穿越道上之行人，並注意車前之行人動態，因而發
    生車禍，顯有過失；被告既有上開違規情事，自不能僅因其
    行車方向為綠燈，適用信賴原則。至被害人穿越行人穿越道
    ，未依號誌之指示前進，反於被告行車方向為綠燈時穿越，
    有違道路交通安全規則第134條第4項前段規定，與被告之行
    為相較，被害人雖為肇事次因，被告為肇事主因，然車禍既
    係被告之前開過失行為所併合肇致，被告仍不能解免其罪責
    。本件車禍於檢察官偵查中經囑託臺灣省車輛行車事故覆議
    鑑定委員會鑑定，其分析意見(2)採相同見解，亦有該會98年
    6月8日覆議字第0986202000號函可佐（相驗卷第66頁）。又
    被告駕車肇事與被害人死亡結果間，顯有相當因果關係，復
    無疑問。綜上論述，被告所辯無非事後卸責之詞，難以採信
    ，事證明確，其犯行堪以認定。
四核被告所為，係犯刑法第276條第1項過失致人於死罪。被告為
  汽車駕駛人，行經行人穿越道不依規定讓行人優先通行，因而
  致人死亡，並應負刑事責任，應依道路交通管理處罰條例第86
  條第1項加重其刑。被告於肇事後犯罪未被發覺前，主動向到
  場處理車禍有輔助偵查權之彰化縣警察局交通警察隊溪湖分隊
  警員丁○○陳明係肇事者，自首並接受裁判，有自首情形紀錄
  表可參（相驗卷第22頁），爰依刑法第62條前段減輕其刑，並
  與前開加重其刑部分，依刑法第71條第1項先加後減。爰審酌
  被告係本件車禍肇事主因，被害人為肇事次因，所犯已釀成人
  命，事後未能坦承認錯，仍飾詞以對，惟無犯罪前科，有臺灣
  高等法院被告前案紀錄表可按，依被害人之子乙○○於本院審
  理中所述，被告已給付強制汽車責任保險金新臺幣150萬元（
  本院卷第31頁），係因賠償金額未有共識，乃未達成和解及其
  他一切情狀，量處如主文所示之刑，並諭知易科罰金折算標準
  ，以資儆懲。被告與被害人之肇事因素已如前述，除上開違規
  情事外，未見有何惡劣之違規行為，被告究應如何賠償，宜由
  被害人家屬循民事訴訟或其他適法途徑解決，檢察官求處有期
  徒刑7月，尚嫌過高，附此敘明。
據上論斷，應依刑事訴訟法第299條第1項前段，道路交通管理處
罰條例第86條第1項，刑法第276條第1項、第62條前段、第41條
第1項前段，刑法施行法第1條之1，判決如主文。
本案經檢察官鄭智文到庭執行職務。
中    華    民    國    98    年    9     月    23    日
                  交通法庭    法  官  廖政勝
以上正本證明與原本無異。
如不服本判決，應於判決送達後10日內，向本院提出上訴狀（須
敘述具體理由，並附繕本，上訴狀勿逕送上級法院）。
告訴人或被害人對於判決如有不服具備理由請求檢察官上訴者，
其上訴期間之計算係以檢察官收受判決正本之日期為準。
中    華    民    國    98    年    9     月    23    日
                              書記官  莊何江
附錄：
刑法第276條第1項
因過失致人於死者，處2年以下有期徒刑、拘役或2千元以下罰金
。


司法院資訊處製作；財團法人民間司法改革基金會備份。
